【裁判字號】    95,裁,1862
【裁判日期】    950824
【裁判案由】    汽車運輸業管理規則
【裁判全文】
最  高  行  政  法  院  裁  定
                                     95年度裁字第01862號
上  訴  人  乙○○
被 上訴 人  臺北市政府交通局
代  表  人  林志盈
                          送達代收人  甲○○
                          山區○○路○段21號
上列當事人間因汽車運輸業管理規則事件，上訴人對於中華民國
94年4月7日臺北高等行政法院93年度訴字第459號判決，提起上
訴。本院裁定如下：
    主  文
上訴駁回。
上訴審訴訟費用由上訴人負擔。
    理  由
一、按對於高等行政法院判決上訴，非以其違背法令為理由，不
    得為之，行政訴訟法第242條定有明文。是對於高等行政法
    院判決上訴，若未具體說明原判決違背何項法令、不適用或
    如何適用不當之具體情事，即非主張原判決違背法令以為上
    訴理由，其上訴不應准許。
二、本件上訴人為職業駕駛人，原係有限責任臺北市日昇計程車
    運輸合作社社員，因職業駕駛執照已逾審驗期限1年以上，
    經被上訴人依道路交通管理處罰條例（下稱處罰條例）第26
    條，於民國（下同）87年11月2日以北市（交）監（2）駕註
    字第20-d-00000000000號汽車駕駛執照註銷處分書註銷上訴
    人之職業駕駛執照；嗣被上訴人以上訴人已喪失職業駕駛人
    之資格，依汽車運輸業管理規則（下稱管理規則）第96條第
    3項，以92年5月9日北市交監字第09237007600號函吊銷上訴
    人所有之E6-111號營業小客車牌照。上訴人不服，循序提起
    行政訴訟，經原審斟酌全辯論意旨及調查證據結果略以：（
    一）本件上訴人身為職業駕駛人，衡情當對職業駕駛執照之
    審驗係為維護駕駛安全，針對駕駛人之身體狀況是否堪任職
    業駕駛而為之資格審驗，本不待通知即應定期先就身體健康
    為檢查，再依體檢單辦理審驗，苟未依限辦理審驗，逾期1
    年以上即逕行註銷職業駕照等節，知之甚詳，且其職業駕駛
    執照復明確記載審驗日期，是上訴人疏未於應審驗之86年10
    月7日申請審驗，其有違章之事實至為顯然，則被上訴人於
    其逾期審驗1年後之87年10月7日註銷其職業駕駛執照，徵之
    處罰條例第26條，並無不合。又上開處分日期即87年10月7
    日係在行政程序法（88年2月3日制定公布）施行前，當時並
    無處分書須以雙掛號送達之明文規定，是被上訴人以單掛號
    送達處分書，要難謂為違法，參以系爭處分書及掛號函件收
    件人名字及地址之記載並無錯誤，而同時期以整批大宗掛號
    送達之文書復無送達未果致遭退回之紀錄，是被上訴人所稱
    應已合法送達系爭處分書，即非無據；縱認上訴人未接獲被
    上訴人註銷其職業駕照之處分書，然其於92年5月6日申請換
    領普通汽車駕駛執照後，由普通汽車駕駛執照登記書上左方
    所蓋「逾期審驗註銷換普通」字樣觀之，亦對其逾期審驗致
    遭註銷職業駕駛執照了然於心，否則斷無再次申領另張職業
    駕駛執照之必要。從而，被上訴人基於加入臺北市計程車運
    輸合作社為社員須具備小型車職業駕駛執照及持有普通駕駛
    執照不得駕駛營業車輛等規定，審酌上訴人於87年10月7日
    遭註銷職業駕駛執照後，已然喪失職業駕駛人及計程車運輸
    合作社社員資格，遂於92年5月9日吊銷其所有E6-111號營業
    小客車牌照，所為處分，依管理規則第96條第3項，要無不
    合。至上訴人雖主張被上訴人應參照臺北市交通事件裁決所
    便民服務手冊「7.違規人逾期未到案之裁決作業流程」，惟
    交通違規事件裁決書係裁決所或警察局依法開立，與本件權
    責機關係被上訴人，兩者情形不同，自無援引適用之餘地，
    而驗車及繳納規費、稅捐等亦與本件係屬二事，本無從為有
    利上訴人之證明，亦無解於其違章之成立，併此敘明等語，
    而駁回上訴人在原審之訴。
三、本件上訴意旨略謂：（一）上訴人均未收到任何文件告知上
    訴人之職業駕照已遭註銷，又被上訴人僅以大宗掛號文書，
    無上訴人簽收之資料佐證，即逕行吊銷上訴人賴以生存工具
    「計程車」工作權，依臺北市交通事件裁決所便民服務手冊
    88年9月3日版「7.違規人逾期未到案之裁決作業流程」，則
    被上訴人逕行註銷牌照或駕照之過程均未作成公文或其他保
    障上訴人權益通知，亦侵害上訴人之工作生存權。（二）上
    訴人自82年起每年均驗車及繳交牌照稅、燃料稅等，被吊銷
    牌照之車子是無法驗車的，且事關上訴人之工作生存權，上
    訴人不會故意或逾期主張上訴人之權利。（三）上訴人於92
    年4月間被臨檢時，始經由警察告知上訴人之駕照、牌照均
    被吊銷，上訴人92年5月6日才重新申請普通駕照，進而考照
    得以重新擁有職業駕照，故請撤銷原處分云云。經查，上訴
    論旨無非仍就其在原審所爭執，並已經原審判決詳為論述之
    關於原處分是否適法之事項，再執陳詞為指摘；而對原審判
    決究竟有何違背法令，並其違背何項法令及其具體情事，則
    未指明。依首揭規定及說明，難認為其對於原判決如何違背
    法令已有具體指摘，故其上訴為不合法，應予駁回。
四、依行政訴訟法第249條第1項前段、第104條、民事訴訟法第
    95條、第78條，裁定如主文。
中    華    民    國    95    年    8     月    24    日
                  第四庭審判長法  官  高  啟  燦
                              法  官  黃  璽  君
                              法  官  廖  宏  明
                              法  官  楊  惠  欽
                              法  官  林  樹  埔
以  上  正  本  證  明  與  原  本  無  異
中    華    民    國    95    年    8     月    24    日
                              書記官  張  雅  琴


司法院資訊處製作；財團法人民間司法改革基金會備份。
